【裁判字號】    97,交上易,729
【裁判日期】    980331
【裁判案由】    過失傷害
【裁判全文】
臺灣高等法院臺南分院刑事判決       97年度交上易字第729號
上  訴  人  臺灣臺南地方法院檢察署檢察官
上  訴  人
即  被  告  丙○○
選任辯護人  邱揚勝律師
上列上訴人因被告過失傷害案件，不服臺灣臺南地方法院97年度
交易字第87號中華民國97年10月14日第一審判決（起訴案號：臺
灣臺南地方法院檢察署97年度調偵字第15號），提起上訴，本院
判決如下：
    主  文
上訴駁回。
丙○○緩刑貳年。
    事  實
一、丙○○於民國96年5月1日12時50分許騎乘車牌號碼GD2-077
    號重型機車，沿臺南縣善化鎮小新里台一線由北向南行駛，
    行經該路段315.3公里與苗圃巷之閃光黃燈之交叉路口，原
    應注意行經設有閃光黃燈之岔路口，應減速慢行，並應注意
    車前狀況，隨時採取必要之安全措施，而依當時之天候晴、
    日間自然光線、柏油道路乾燥、無缺陷、無障礙物、視距良
    好，並無不能注意之情事，竟疏未注意及此，適有前方騎乘
    腳踏車之乙○○，亦未注意左右來車，冒然左轉，二車因而
    發生碰撞，致二人均人車倒地，乙○○因而受有頭部外傷、
    呼吸衰竭、水腦症等傷害，經送醫救治後，現仍受有中樞神
    經障礙肢體癱瘓需輪椅使用，日常生活仰賴他人全天照護終
    身無法工作之屬重大難治之重傷害，而丙○○則受有右眼眼
    瞼及眼周區之挫傷、右眼結膜出血、右眼瞼裂傷等傷害（乙○○被訴過失傷害部分，因告訴人丙○○撤回告訴，由原審
    另為公訴不受理判決）。丙○○於肇事後，在未有偵查犯罪
    職務之機關或公務員發覺其為犯罪人前，即向處理本件道路
    交通事故，尚不知肇事者為何人之臺南縣警察局善化分局交
    通事故處理小組員警供承其肇事犯罪，自首並接受裁判。
二、案經檢察官指定乙○○之子甲○○代行告訴，由臺灣臺南地
    方法院檢察署檢察官偵查起訴。
    理  由
一、按被告以外之人於審判外之陳述，雖不符刑事訴訟法第159
    條之1至之4之規定，而經當事人於審判程序同意作為證據，
    法院審酌該言詞陳述或書面陳述作成時之情況，認為適當者
    ，亦得為證據，刑事訴訟法第159條之5第1項定有明文。查
    證人即代行告訴人甲○○於警詢及偵查中之證述，雖係被告
    以外之人於審判外之陳述，惟檢察官及被告於原審及本院審
    判程序同意作為證據，且該等供述證據係由職司犯罪調查之
    警方依法定正當程序作成，查無顯不可信之情狀，本院審酌
    上情認屬適當，依上開規定，自得為證據。另道路交通事故
    現場圖、道路交通事故調查報告表(一)、(二)、現場照片、臺南
    縣警察局善化分局道路交通事故肇事人自首情形紀錄表、台
    灣省臺南區車輛行車事故鑑定委員會鑑定書、財團法人奇美
    醫院出具乙○○之診斷證明書等文書，經查該等文書並無何
    故意登載不實之顯不可信情況，依刑事訴訟法第159條之4各
    款之規定亦得採為證據，合先敘明。
二、訊據上訴人即被告丙○○對於其於上開時、地，騎乘重型機
    車與被害人乙○○擦撞，致乙○○受有如事實欄所示之傷害
    ，固不否認，並有道路交通事故調查報告表、現場圖、現場
    照片及被害人乙○○之診斷證明書可證，被告固辯稱係因乙○○突然左彎所致，其應無過失責任，退而言之若有過失，
    亦屬輕微，且已與被害人家屬達成民事和解，請給予其自新
    機會等語。
三、經查：被告於原審已坦承其有過失（見原審卷第20頁），且
    於警詢亦供承因剎車不及以致肇事（見警卷第1頁背面），
    而按汽車行駛時，駕駛人應注意車前狀況，並隨時採取必要
    之安全措施；道路交通安全規則第94條第3項定有明文。又
    按行經閃光黃燈之交岔路口，應減速慢行，被告為汽車駕駛
    人，自應注意及此。又本件事故發生當時，天候晴朗、日間
    自然光線、路面乾燥、無缺陷無障礙物，視距復屬良好，有
    上揭道路交通事故調查報告表(一)及上揭道路交通事故現場蒐
    證照片在卷可參，查被告自承其騎乘機車與被害人所騎腳踏
    車在同一方向行駛，其自後方接近被害人致約4公尺左右，
    當時其時速約40-50公里，被害人突然左彎致其避剎不及而
    擦撞（參見警卷第1頁正背面，及本院卷第49頁），可見發
    生本件車禍之前，被害人所騎腳踏車與被告所乘機車係在同
    一方向行駛，且原先被害人所騎之腳踏車係在被告前方行駛
    ，被告係自被害人後方接近，嗣發生本件車禍，依上開規定
    ，被告係汽車（含機車）駕駛人，自應注意車前狀況，並隨
    時採取必要之安全措施，且車禍發生地點復係閃光黃燈之交
    岔路口，並應減速慢行，詎被告仍以時速約40-50公里行駛
    ，而肇生本件車禍。被告並無不能注意之情事，然被告卻疏
    未注意上揭交通安全規則，致生本件車禍，是被告確應有過
    失，洵可認定。又本件經送請臺灣省臺南區車輛行車事故鑑
    定，認本件交通事故之發生，乙○○騎乘腳踏車，行經設有
    閃光黃燈號誌交岔路口，未依規定左轉，為肇事主因，被告
    疏未注意車前狀況，為肇事次因，有前開臺灣省臺南區車輛
    行車事故鑑定委員會臺南區970107號鑑定意見書1份附卷可
    憑（見核交卷第3頁），被告上訴請求送覆議，經本院送請
    覆議，其結論，照臺南區車鑑會鑑定意見，惟意見一、文字
    改為：「乙○○騎乘腳踏車，行經閃光黃燈號誌交岔路口左
    轉時疏未注意左後方直行來車並讓其先行，為肇事主因」，
    有臺灣省車輛行車事故覆議鑑定委員會98年1月19日之覆函
    在卷可憑（見本院卷第54頁），亦同本院之見解。是被告就
    本件車禍之發生，確有過失，洵為明確。又被害人確因本件
    車禍而受重傷，則被害人之受傷與被告之過失行為間，即有
    相當因果關係。
四、核被告所為係犯刑法第284條第1項後段之過失重傷害罪。原
    審公訴意旨原認被告係觸犯刑法第284條第1項前段普通過失
    傷害罪，惟因乙○○受有如事實欄所示之傷害，經送醫治療
    後，現仍受有中樞神經障礙肢體癱瘓需輪椅使用，日常生活
    仰賴他人全天照護終身無法工作，有代行告訴人甲○○提出
    財團法人奇美醫院97年6月26日診斷證明書1份，及照片1幀1
    份附卷可參，此部分業據原審公訴人當庭更正起訴法條為刑
    法第284條第1項後段之普通過失重傷害罪（見原審97年7月1
    日準備程序筆錄）。又被告於肇事後，犯罪未被有偵查權之
    公務員或機關發覺前，即向據報到場處理之台南縣警察局善
    化分局警員表明其係肇事車輛之駕駛人而自首，並坦承犯行
    進而接受裁判，有上開道路交通事故肇事人自首情形紀錄表
    1份附卷可參，應依刑法第62條前段自首之規定，減輕其刑
    。
五、原審審理結果，認被告罪證明確，因而適用刑事訴訟法第27
    3條之1第1項、第299條第1項前段、第310條之2、第454條，
    刑法第284條第1項前段、第62條前段、第41條第1項前段，
    刑法施行法第1條之1，並審酌被告之生活狀況、智識程度、
    品行、過失責任及其情節、被害人乙○○受有如事實欄所示
    之傷害，所生損害非輕，惟念其犯罪後業尚能坦白承認，且
    無其他犯罪紀錄，素行尚佳，有被告之台灣高等法院被告前
    案紀錄表1份附卷可參，又本件交通事故之發生，被害人乙○○騎乘腳踏車，未依規定左轉，為肇事主因（被告疏未注
    意車前狀況，為肇事次因），有臺灣省臺南區車輛行車事故
    鑑定委員會臺南區970107號鑑定意見書1份附卷可憑（於上
    訴本院後經送覆議，認被害人行經閃光黃燈號誌交岔路口左
    轉時疏未注意左後方直行來車並讓其先行，為肇事主因，有
    臺灣省車輛行車事故覆議鑑定委員會98年1月19日之覆函在
    卷可憑，參見本院卷第54頁），被害人之過失較重大等一切
    情狀，量處有期徒刑5月，並諭知易科罰金之折算標準。本
    院經核，原判決認事用法俱無不合，量刑亦稱妥適。檢察官
    依告訴人之請求，以被告仍未與被害人達成民事和解，原判
    決量刑過輕為上訴理由。被告以被害人過失責任較大，被害
    人是否確已達重傷程度，原審未傳喚被害人到庭查明，原判
    決量刑過重為上訴理由。經查本件車禍之發生，被害人乙○○之過失為肇事主因，應負較大責任，又於上訴本院後，被
    告已與被害人之代行告訴人達成民事和解，有98年3月16日
    台南縣善化鎮調解委員會調解筆錄影本在卷可憑，是檢察官
    之上訴為無理由；而被告原主張被害人是否確已達重傷程度
    ，原審未傳喚被害人到庭查明，經本院於準備程序，提示被
    害人之診斷證明書及其已呈中樞神經障礙肢體癱瘓需輪椅使
    用，日常生活仰賴他人全天照護終身無法工作之照片後，被
    告已捨棄傳喚被害人到庭。查本件車禍之發生，被告亦有疏
    失責任，而被害人因本件車禍致中樞神經障礙肢體癱瘓需輪
    椅使用，日常生活仰賴他人全天照護終身無法工作，所受傷
    害鉅大，被告所犯刑法第284條第1項後段之過失重傷害罪之
    法定最重刑雖係「1年有期徒刑」，但原判決已考量被告過
    失程度較被害人為輕、被告有自首減輕其形、被害人所受無
    從回復健康之情狀，量處得易科罰金之有期徒刑5月，應屬
    允洽。從而本件上訴均為無理由，均應駁回。另查被告未曾
    受有期徒刑以上刑之宣告，有臺灣高等法院被告前案紀錄表
    附卷可稽，其因一時疏失而犯本罪，於案發後坦白承認，被
    告過失程度復較被害人為輕，且被告於上訴本院後已於98年
    3 月16日與被害人之代行告訴人達成民事和解，有台南縣善
    化鎮調解委員會調解筆錄影本在卷可憑（見本院卷第83頁）
    ，本院認被告經此偵審程序及科刑教訓後，當益知警惕，應
    無再犯之虞，因認其所受宣告之刑，以暫不執行為適當，爰
    併予宣告緩刑2年，以啟自新。另被告經合法傳喚，無正當
    理由而不到庭，爰得不待其陳述，逕行判決。
據上論斷，應依刑事訴訟法第368條、第371條，刑法第74條第1
項第2款，判決如主文。
本案經檢察官林炎昇到庭執行職務。
中    華    民    國    98    年    3     月    31    日
                  刑事第一庭    審判長法  官  黃崑宗
                                      法  官  夏金郎
                                      法  官  王明宏
以上正本證明與原本無異。
不得上訴。
                                      書記官  黃全忠
中    華    民    國    98    年    3     月    31    日
附錄本判決論罪科刑法條：
刑法第284條第1項：
因過失傷害人者，處6月以下有期徒刑、拘役或5百元以下罰金。
致重傷者，處1年以下有期徒刑、拘役或5百元以下罰金。


司法院資訊處製作；財團法人民間司法改革基金會備份。
